【裁判字號】    98,交聲,2778
【裁判日期】    981030
【裁判案由】    聲明異議
【裁判全文】
臺灣高雄地方法院交通事件裁定        98年度交聲字第2778號
原處分機關  交通部公路總局高雄區監理所
法定代理人  劉育麟
異  議  人  甲○○
即受處分人
上列受處分人因違反道路交通管理處罰條例案件，對於交通部公
路總局高雄區監理所民國98年10月1 日所為之處分（原處分案號
：高監自裁字第裁80-NO0000000號）聲明異議，本院裁定如下：
    主  文
原處分關於甲○○吊扣駕駛執照拾貳個月之處分撤銷。
上開撤銷部分不罰。
    理  由
一、原處分意旨略以：受處分人即異議人甲○○領有職業聯結車
    駕駛執照，竟於民國98年9 月18日20時39分，駕駛車牌號碼
    5221-XK 號自用一般小客貨車，行經高雄縣阿蓮鄉復安村復
    安88之1 號前，因經警攔查，測得呼氣中所含酒精濃度為每
    公升0.53毫克之事實，高雄縣政府警察局湖內分局阿蓮分駐
    所員警乃開單舉發。嗣原處分機關亦認前述違規事實明確，
    乃依道路交通管理處罰條例第35條第1 項第1 款規定，裁處
    罰鍰新台幣（下同）3 萬4500元，吊扣駕駛執照12個月，施
    以道安講習等語。
二、異議意旨略以：異議人對於前揭時、地，領有職業聯結車駕
    駛執照酒後駕駛自用一般小客貨車，為員警開單舉發，嗣經
    原處分機關裁處罰鍰、吊扣駕駛執照及施以道安講習之處分
    事實並不爭執。惟以異議人案發當時僅持有職業聯結車駕駛
    執照，並未持有自用小客車駕駛執照，若吊扣異議人所持有
    之職業聯結車駕駛執照將影響生計，是不服原處分機關對於
    吊扣前揭職業聯結車駕駛執照之處分（按罰鍰及施以道安講
    習部分未經異議，本院卷第5頁），爰依法聲明異議等語。
三、按汽車駕駛人，駕駛汽車經測試檢定有酒精濃度超過規定標
    準之情形者，處1 萬5 千元以上6 萬元以下罰鍰，並當場移
    置保管其車輛及吊扣其駕駛執照1 年，道路交通管理處罰條
    例第35條第1 項第1 款定有明文。而所謂酒精濃度超過規定
    之標準者，依道路交通安全規則第114 條第2 款之規定，係
    指汽車駕駛人飲用酒類或其他類似物後其吐氣所含酒精濃度
    超過每公升0.25毫克或血液中酒精濃度超過0.05% 以上者。
    又汽車駕駛人，因違反本條例及道路交通安全規則之規定，
    受吊銷駕駛執照處分時，吊銷其持有各級車類之駕駛執照，
    道路交通管理處罰條例第68條定有明文。此規定係於94年12
    月14日修正公布，並於95年3 月1 日施行，而修正前之道路
    交通管理處罰條例第68條則係規定「汽車駕駛人，因違反本
    條例及道路交通安全規則之規定，受吊扣或吊銷駕駛執照處
    分時，吊扣或吊銷其持有各級車類之駕駛執照」，觀其修法
    意旨，係以「原條文將違規駕駛人所持有之各級車類駕駛執
    照一併吊扣或吊銷，失之過酷，影響人民工作及生活甚鉅」
    為由，而刪除吊扣駕駛人駕駛執照時，應吊扣駕駛人持有各
    級車類駕駛執照之規定，是依現行道路交通管理處罰條例，
    已無得吊扣駕駛人所持有他級駕駛執照之依據存在，從而，
    於為吊扣駕駛人駕駛執照之處分時，自僅得吊扣駕駛人違規
    時所駕駛該級車類之駕駛執照，以限制其繼續駕駛該級車類
    行駛道路之權利，若駕駛人並無該級車類之駕駛執照，即無
    從執行吊扣駕駛執照之處分，而僅係應否依道路交通管理處
    罰條例第22條第1 項規定處罰駕駛人之問題。
四、經查：
  (一)異議人於上揭時、地，駕駛車牌號碼5221-XK 號自用一般小
    客貨車，經檢測其呼氣中所含酒精濃度為每公升0.53毫克後
    開單舉發，原處分機關裁處罰鍰、施以道安講習，並吊扣駕
    駛執照12個月等節，有舉發通知單、違反道路交通管理事件
    裁決書（本院卷第8 、6 頁）附卷可稽，堪以認定。
  (二)異議人於本件違規時，其僅有職業聯結車駕駛執照，而原處
    分機關上開裁決所指應吊扣之異議人駕駛執照，係指異議人
    之職業聯結車駕駛執照，有公路監理電子閘門證號查詢汽車
    駕駛人之資料1 紙（本院卷第14頁）在卷足憑。揆諸前揭說
    明，異議人既係駕駛自用一般小客貨車違反道路交通管理處
    罰條例第35條第1 項第1 款之規定，依法即僅能吊扣其自用
    小客車駕駛執照，並無得吊扣異議人持有他級駕駛執照之依
    據，原處分機關以異議人有上開違規行為，逕行裁處吊扣異
    議人之職業聯結車駕駛執照，已難謂係適法之處分。
  (三)綜上所述，原處分機關以異議人無自用小客車駕駛執照可供
    吊扣，而逕為吊扣異議人職業聯結車駕駛執照之處分，顯已
    逾越道路交通管理處罰條例之規範，與法律保留原則相悖，
    而屬違法處分，是異議人提出本件聲明異議，為有理由，原
    處分關於吊扣異議人職業聯結車駕駛執照之處分，自應予以
    撤銷，並由本院就該部分為不罰之諭知。
據上論斷，爰依道路交通案件處理辦法第20條，裁定如主文。
中    華    民    國    98    年    10    月    30    日
                  交通法庭    法  官  曾仁勇
以上正本證明與原本無異。
如不服本裁定，應於收受送達後5 日內向本院提出抗告狀。
中    華    民    國    98    年    10    月    30     日
                              書記官  王紀芸


司法院資訊處製作；財團法人民間司法改革基金會備份。
